【裁判字號】    98,婚,428
【裁判日期】    981015
【裁判案由】    離婚
【裁判全文】
臺灣臺南地方法院民事判決               98年度婚字第428號
原      告  丙○○○
被      告  甲○○
上列當事人間請求離婚事件，經本院於民國98年10月1日言詞辯
論終結，判決如下：
    主      文
准原告與被告離婚。
訴訟費用新臺幣參仟元由被告負擔。
    事實及理由
壹、程序方面：
一、按婚姻無效或撤銷婚姻，與確認婚姻成立或不成立及離婚或
    夫妻同居之訴，專屬夫妻之住所地或夫、妻死亡時住所地之
    法院管轄。但訴之原因事實發生於夫或妻之居所地者，得由
    各該居所地之法院管轄，民事訴訟法第568條第1項定有明文
    。
二、經查，本件被告之住所雖設於「屏東縣萬丹鄉○村村○○路
    367號」有被告之戶籍謄本在卷可稽，惟原告主張兩造結婚
    後未曾居住於上開被告住所，而係共同居住在臺中市及臺南
    市○○路，被告嗣於95年6月間為躲債而自兩造在臺南市○
    ○路住所離家出走，足認兩造在臺南市○○路之住所為兩造
    夫妻住所地及訴之原因事實發生地，揆諸上開規定，本件兩
    造離婚之訴應專屬於本院管轄。
三、被告未於言詞辯論期日到場，核無民事訴訟法第386條所列
    各款情形，爰依原告之聲請，由其一造辯論而為判決。
貳、實體方面：
一、本件原告起訴主張：
  (一)原告丙○○○（民國○○年○○月○○日生，身分證統一編號：Ｚ0
    00000000號）與被告甲○○（46年7月6日生，身分證統一編
    號：Ｚ000000000號）於72年10月9日結婚，婚後育有長女乙
    ○○（74年3月11日生），現已成年，兩造目前婚姻關係存
    續中。
  (二)兩造婚後先居住在臺中市，被告沉溺賭博，無正當工作，不
    斷有債權人上門追討債務，被告沒有負起家庭責任，家庭生
    活費用均由原告獨自支付。兩造於70幾年間搬至臺南市○○
    路居住，被告未經原告與前夫所生兒子即訴外人白享諱之同
    意，擅自以訴外人白享諱之名義購買車號VG-8551號自小客
    車，並占為己用，至今稅金、罰單不斷。又被告未經兩造長
    女乙○○之同意，擅自以長女乙○○名義簽發本票，到期未
    兌現，導致長女乙○○遭起訴請求返還票款。嗣被告於95年
    6 月間為躲債而離家出走，原告雖透過朋友尋找被告，被告
    朋友所提供被告的電話，原告都打不通。兩造分居後至今已
    三年，彼此均無互動。被告離家出走後，原告搬至現住所居
    住，被告竟趁機返回原告現住所竊取長女乙○○之身分證向
    當舖借貸，且將長女乙○○之手機號碼留給債權人，導致長
    女乙○○遭逼債騷擾。兩造間顯然存有難以維持婚姻之重大
    事由存在，爰依民法第1052條第2項規定，請求判決離婚。
    並聲明：准原告與被告離婚。
二、被告未於言詞辯論期日到場，亦未提出書狀作任何聲明或陳
    述。
三、得心證之理由：
  (一)按夫妻間有民法第1052條第1項所列各款以外之重大事由，
    而難以維持婚姻者，夫妻之一方得請求離婚，民法第1052條
    第2項定有明文。又按婚姻係以誠摯相愛地共同生活為基礎
    ，若此基礎已動搖，則婚姻關係即屬破裂，基於近代離婚法
    立法例大多由有責主義而至破綻主義之趨勢，法院即應認定
    該情形屬難以維持婚姻之重大事由。次按，夫妻均有民法第
    1052條第1項所定情形之一時，雙方各得向法院請求離婚，
    不能以請求之一方亦有判決離婚原因，即謂其不得訴請離婚
    ；同條第2項但書規定難以維持婚姻之重大事由應由夫妻之
    一方負責者，僅他方得請求離婚，係為公允而設，故難以維
    持婚姻之重大事由，夫妻雙方均須負責時，應比較衡量雙方
    之有責程度，僅責任較輕之一方，得向責任較重之他方請求
    離婚，有責程度相同時，雙方均得請求離婚，始符公平（參
    照最高法院90年度臺上字第2215號判決）。
  (二)原告主張兩造於72年10月9日結婚，婚後育有長女乙○○（
    74 年3月11日生），現已成年，兩造目前婚姻關係存續中之
    事實，業據原告提出戶籍謄本為憑，核屬相符，自足信為真
    正。原告另主張兩造婚後被告沉溺賭博，無正當工作，不斷
    有債權人上門追討債務，被告沒有負起家庭責任，家庭生活
    費用均由原告支付。被告未經原告與前夫所生兒子即訴外人
    白享諱之同意，擅自以訴外人白享諱之名義購買車號VG-855
    1 號自小客車，並占為己用，至今稅金、罰單不斷；又未經
    兩造長女乙○○之同意，擅自以長女乙○○名義簽發本票，
    到期未兌現，導致長女乙○○遭起訴請求返還票款。嗣被告
    於95年6月間為躲債而離家出走，原告雖透過朋友尋找被告
    ，被告朋友所提供被告的電話，亦無法聯絡。兩造分居後至
    今已三年，彼此均無互動。被告離家出走後，原告搬至現住
    所居住，被告竟趁機返回原告現住所竊取長女乙○○之身分
    證向當舖借貸，且將長女乙○○之手機號碼留給債權人，導
    致長女乙○○遭逼債騷擾等情，業據原告提出交通部公路總
    局違反公路法事件處分書1件、臺南市稅務局違章案件罰鍰
    繳款書2件、法務部行政執行署臺南行政執行處通知1件、臺
    南市稅務局裁處書1件、交通部公路總局嘉義區監理所臺南
    監理站違反道路交通管理事件裁決書1件、臺南市稅務局95
    年全期使用牌照稅繳款書1件、96年全期使用牌照稅繳款書2
    件、97年全期使用牌照稅繳款書1件、95年、96年、97年汽
    車燃料使用費繳納通知書各1件、98年3月17日永康大橋郵局
    42 支局存證信函1件、本票4件、委託切結書1件、押當車輛
    借用切結書2件、切結書3件、汽（機）車各項異動作業登記
    單1件、汽（機）車過戶登記書2件、讓渡切結書1件、民事
    聲請裁定本票強制執行書狀2件、本院臺南簡易庭95年度票
    字第9487號民事裁定1件為憑，並舉證人白享諱到庭證稱：
    「我沒有購買（車號VG-8551號汽車）。」「因為被告一沒
    有錢就是從家裡想辦法拿身分證等東西去借錢，不然就是把
    我支開，把我送去療養院，拿我的身分證去買車，我後來從
    療養院回來時才知道這件事情。」「（問：證人是否有使用
    過車號VG-8551車號汽車？）沒有，我是到監理站去列印通
    知繳款的資料才知道車號的。」「被告有拿這台車去借錢，
    有當舖打電話給我說要找被告，我就對當舖很兇，因為車子
    都是被告使用，我都沒有看過，我也沒有同意被告用我的名
    義購買車子，這部車子欠稅、違規罰款共十幾萬元，導致我
    銀行的信用受影響。」「以前有與兩造同住，但我在98年8
    月底、9月初我從嘉南療養院出院以後就沒有與兩造同住。
    」「被告無所事事，沒有工作，都是伸手向我母親要錢，或
    是想辦法去外面借錢，被告很愛賭博，都是賭麻將，是否有
    賭其他的賭博我就不清楚。」「被告完全沒有支付家庭生活
    費用，完全都是由原告負擔，甚至被告都還拖累家裡經濟，
    在外面欠很多錢。」「被告有用我名下的VG-8551號的車子
    向當舖借錢，借款金額我不清楚，沒有經過我同意，借款人
    是被告自己的名字，但是被告所填寫的電話是我的電話，所
    以當舖就找上我，被告也有用我妹妹乙○○的名義向當舖去
    借錢，當舖即錢莊，被告也是沒有經過乙○○的同意，就用
    乙○○的名義去借錢，所以我們打算要告被告偽造文書，如
    果被告欠的錢沒有解決，我們還要告被告詐欺。」「被告以
    我名義拿我身分證去購買VG-8551汽車之後，被告就積欠罰
    金、稅款都沒有繳納，在三年前左右，被告就連人帶車離家
    出走，沒有再回家，所以兩造就分居，因原告也怕再與被告
    住在一起，被被告拖累，原告就搬到別的地方住，被告現在
    人住在屏東縣的母親家。」「兩造分居之後就沒有互動，只
    有偷回我們家裡拿乙○○的證件去外面亂借錢，沒有經過乙
    ○○同意，原告很生氣，被告都沒有經過我們同意在外面亂
    借錢，又不處理，且兩造感情在很早之前就不好，也經常為
    了被告賭博的事情吵架，被告賭博賭的很兇，但被告手腳都
    好好的，都不去工作，又亂借錢、花錢，所以兩造之間的感
    情早就不好，被告知道我們現在住的地方。」等語（見本院
    98年10月1日言詞辯論筆錄），核與原告主張之事實相符，
    自堪信原告主張上開事實為真正。
  (三)查，被告有賭博惡習，無固定工作收入，未支付家庭生活費
    用，均由原告支付，又在外借款而積欠債務，致兩造家中經
    常有債權人上開催討債務，被告為躲債竟於95年6月間離家
    出走，兩造分居至今已逾三年，期間均無互動往來，又被告
    未經原告與前夫所生之子即訴外人白享諱之同意，持其身分
    證購買汽車一台，供其個人使用，積欠稅金、罰款均未繳納
    ，導致訴外人白享諱遭追索稅款，並影響訴外人白享諱信用
    ，再者被告偷偷返回兩造家中拿取長女乙○○證件，在外借
    款，又偽造長女乙○○簽名簽發本票，致長女乙○○遭債權
    人追討票款，被告上開所為，及兩造分居三年均無聯絡往來
    之事實，客觀上已使兩造共同生活所需誠擎的互敬互愛之基
    礎不復存在，應認為兩造婚姻已生破綻，且上開該事由係可
    歸責於被告，不可歸責於原告，參諸前開說明，應構成民法
    第1052條第2項難以維持婚姻之重大事由，原告依上開規定
    ，請求判決離婚，依法並無不合。從而，原告依民法第1052
    條第2項規定，請求判決兩造離婚，即屬有據，應予准許。
四、本件訴訟費用應由敗訴之被告負擔。經查，原告支出第一審
    訴訟費用裁判費新臺幣（下同）3,000元，應由被告負擔，
    爰確定如主文第二項所示。
五、據上論結，本件原告之訴為有理由，依民事訴訟法第385條
    第1項前段、第78條、第87條第1項，判決如主文。
中    華    民    國    98    年    10    月    15    日
                  家事法庭    法  官  鄭  彩  鳳
上正本係照原本作成。
如對本判決上訴，須於收受判決正本送達後20日內向本院提出上
訴狀，並繳納上訴費及附具繕本。
中    華    民    國    98    年    10    月    15    日
                              書記官  黃  心  怡


司法院資訊處製作；財團法人民間司法改革基金會備份。
